最高法院刑事判決　　　　　　　　　　　　　　　九十三年度台上字第一九三二號
　　上　 訴 　人　台灣高等法院台南分院檢察署檢察官
　　上訴人即被告　丙○○
　　　　　　　　　乙○○
　　　　　　　　　甲○○
右上訴人等因被告等違反毒品危害防制條例案件，不服台灣高等法院台南分院中華民
國九十三年一月二十七日第二審更審判決（九十二年度重上更(四)字第五０二號，起訴
案號：台灣台南地方法院檢察署八十九年度偵字第一二一三一號），提起上訴，本院
判決如左：
    主  文
原判決撤銷，發回台灣高等法院台南分院。
    理  由
本件原判決認定上訴人即被告丙○○、乙○○係同居人，二人夥同已判刑確定之李金
龍共同意圖營利，基於販賣毒品概括犯意聯絡及行為分擔，先由丙○○、乙○○於民
國八十九年八月間某日，在台南縣永康市○○街四一五號六樓李金龍（按丙○○與李
金龍係表兄弟關係）租賃處，向來自高雄之曾國銘（綽號國泰），以安非他命半公斤
新台幣（下同）十六萬元、海洛因一兩十二萬元，販入第一級毒品海洛因六一．六公
克（扣除販賣部分後，查獲時驗餘淨重四二．五八公克）、第二級毒品安非他命半公
斤（扣除販賣部分後，總毛重四七九．三八克，總淨重四三三．二四公克，共取一．
一０公克鑑驗，驗餘淨重四三二．一四公克）。再推由李金龍以其所有0000000000號
行動電話，作為販毒聯絡工具，嗣李金龍於八十九年九月底、八十九年十月十日、八
十九年十月十八日下午四時許，均在台南縣警察局永康分局大橋派出所附近，以海洛
因每小包三千元，連續販賣海洛因三次予李文龍；並於八十九年十月十八日，在大橋
派出所附近，以海洛因每小包三千元、安非他命每小包二千五百元，同時賣予陳建成
海洛因、安非他命各一次；而上訴人即被告甲○○亦中途參與，與丙○○、乙○○、
李金龍共同意圖營利，基於販賣毒品概括犯意聯絡及行為分擔，借用丙○○所有0000
000000號行動電話，作為販毒聯絡工具，第一次於八十九年十月二十日下午五時許，
經陳建成以電話聯絡，約在台南縣永康市○○街四一五號樓下，擬購買海洛因每小包
三千元，聯絡後，甲○○即攜帶海洛因三包下樓，準備販予陳建成，然尚未交易，即
為在場埋伏警察，當場查獲而未遂，隨即在甲○○身上查獲如原判決附表一編號03海
洛因三包（驗後淨重０．四四公克、包裝重一．四一公克）。總計丙○○、乙○○、
李金龍三人，共獲販賣毒品所得一萬四千五百元（販予李文龍三次，所得九千元；販
予陳建成一次，所得五千五百元，合計一萬四千五百元）。嗣於同日經警在上址李金
龍租賃處，丙○○與乙○○居住房間床頭櫃、置物台，分別查獲如原判決附表一編號
01安非他命、編號02海洛因、附表二所示物品及現金九萬八千元；並在李金龍放置雜
物房間，查獲如原判決附表一編號04海洛因一包（共同供販賣所用，驗後淨重０．七
九公克、包裝重０．一六公克）及上址甲○○房間查獲如原判決附表一編號05安非他
命一包（共同供販賣所用，驗後淨重一．三七公克，毛重一．五七公克，取０．一一
公克鑑驗，餘一．二六公克）在案。又乙○○為警查獲後，即供出毒品來源，並於八
十九年十一月十日配合警方查緝，而在台南市警察局第三分局，以電話聯絡綽號「國
泰」，佯稱擬再向渠購買海洛因、安非他命、大麻等毒品，並約定在上揭李金龍租賃
處交易。曾國銘乃夥同鍾瑞泰、呂明趁、盧彥三人（以上四人均另案判刑確定），
攜帶毒品海洛因三九．六公克、安非他命二二九．二公克、大麻二九．四公克，同日
晚上九時四十分許，在國道高速公路高雄縣岡山收費站為警查獲，進而破獲等情。因
而撤銷第一審關於丙○○、乙○○販賣第一級毒品及甲○○部分之判決，改判論處丙
○○、乙○○共同連續販賣第一級毒品（均累犯）罪刑；論處甲○○共同販賣第一級
毒品，未遂罪刑，固非無見。
惟查(一)、原判決係認定被告等與李金龍共同販賣之毒品海洛因及安非他命係由丙○○
、乙○○於八十九年八月間某日，在台南縣永康市○○街四一五號六樓租賃處，向來
自高雄之曾國銘販入，則其等被查獲之毒品驗餘總淨重，應依原判決附表一所載即在
丙○○、乙○○、李金龍、甲○○房間內查獲及甲○○身上被查獲之毒品之淨重之總
和計算之，其總淨重海洛因為四十三點八一公克，安非他命為四百三十三點四公克（
見第一審卷第一六四、一五七、一五六、一六九頁內政部警政署刑事警察局鑑定通知
書及法務部調查局鑑驗通知書），乃原判決事實欄（第三頁第三行、第五行）竟認查
獲時驗餘淨重海洛因為四十二點五八公克，安非他命為四百三十二點一四公克，顯未
將原判決附表一編號３、４、５之淨重計算在內，自有未合。又共犯李金龍出面販賣
予李文龍之海洛因及安非他命，其重量已無法查明，則丙○○、乙○○向曾國銘販入
之海洛因及安非他命之原始總重量亦無法詳細認定，原判決認定係販入六十一點六公
克海洛因，係以警方在丙○○、乙○○房間內搜索扣得由警方初步秤得之海洛因重量
為據（見警卷第二十六、三十五頁），而其認定販入半公斤安非他命，又未詳細說明
其憑以認定之證據，亦有可議。(二)、原判決理由欄一之(五)（原判決第十二頁第一、二
行）所載海洛因淨重０．三七公克（包裝重０．三七公克）為李文龍持有之毒品（見
第一審卷第一五九頁之鑑定通知書），原判決認係上訴人持有被查扣之毒品，與卷內
資料不符，亦有違誤。(三)、原判決既認定被告甲○○中途參與販賣毒品犯行，與丙○
○、乙○○、李金龍有犯意聯絡及行為分擔，則查扣之毒品亦應為甲○○所共同持有
，則原判決自應於甲○○之主刑下，就原判決附表一之毒品全部宣告沒收銷燬之，惟
原判決僅就其附表一編號３所示之毒品諭知沒收銷燬之，其適用法則自有未當。又原
判決僅認定甲○○販賣毒品一次，然原判決事實欄記載其係基於販賣毒品之「概括」
犯意為之，亦有疏誤。檢察官及被告等上訴意旨指摘原判決違背法令，尚非全無理由
，應認仍有發回更審之原因。又原判決既認被告無數罪併罰之情形，則原判決論結欄
所載刑法第五十一條第五款，顯係贅引，附此指明。
據上論結，應依刑事訴訟法第三百九十七條、第四百零一條，判決如主文。
中　　　華　　　民　　　國　　九十三　　年　　　四　　　月　　 十五 　　日
                              最高法院刑事第十二庭
                                  審判長法官  陳　正　庸
                                        法官  賴　忠　星
                                        法官  王　居　財
                                        法官  張　清　埤
                                        法官  林　開　任
      右正本證明與原本無異
                                              書  記  官
中　　　華　　　民　　　國　　九十三　　年　　　四　　　月　　二十一　　日
                                                                       ：
